臺灣彰化地方法院刑事判決
110年度易字第16號
公  訴  人  臺灣彰化地方檢察署檢察官
被      告  林賜賢



上列被告因詐欺案件，經檢察官提起公訴（109年度偵緝字第463
號），本院判決如下：
    主    文
林賜賢犯詐欺取財罪，處有期徒刑參月，如易科罰金，以新臺幣
壹仟元折算壹日。未扣案之犯罪所得新臺幣玖萬元沒收，於全部
或一部不能沒收或不宜執行沒收時，追徵其價額。
    犯罪事實
一、林賜賢明知自己並無參與他人已組成之互助會，仍意圖為自
    己不法之所有，並基於詐欺取財之犯意，於民國108年4月12
    日前某時，聯繫其國中同學薛沛廷外出見面，並向薛沛廷詐
    稱：參加互助會可獲得高額利息等語，致薛沛廷因此陷於錯
    誤，於同日7時4分、8時12分、8時54分，以網路銀行轉帳新
    臺幣（下同）36,000元、18,000元、36,000元，至林賜賢在
    玉山商業銀行所申設、帳號為0000000000000000號帳戶。嗣
    因林賜賢收取上開90,000元後，即避不見面，薛沛廷始知受
    騙。
二、案經薛沛廷訴由彰化縣警察局彰化分局報告臺灣彰化地方檢
    察署檢察官偵查起訴。
    理    由
一、程序即證據能力部分：
　㈠被告以外之人於審判外之陳述，雖不符刑事訴訟法第159條之
    1至之4規定，而經當事人於審判程序同意作為證據，法院審
    酌該言詞陳述或書面陳述作成時之情況，認為適當者，亦得
    為證據；當事人、代理人或辯護人於法院調查證據時，知有
    第159條第1項不得為證據之情形，而未於言詞辯論終結前聲
    明異議者，視為有前項之同意，刑事訴訟法第159條之5定有
    明文。復按刑事訴訟法第159條之5立法意旨，在於確認當事
    人對於傳聞證據有處分權，得放棄反對詰問權，同意或擬制
    同意傳聞證據可作為證據，屬於證據傳聞性之解除行為，如
    法院認為適當，不論該傳聞證據是否具備刑事訴訟法第159
    條之1至第159條之4所定情形，均容許作為證據，不以未具
    備刑事訴訟法第159條之1至第159條之4所定情形為前提。此
    揆諸「若當事人於審判程序表明同意該等傳聞證據可作為證
    據，基於證據資料愈豐富，愈有助於真實發見之理念，此時
    ，法院自可承認該傳聞證據之證據能力」立法意旨，係採擴
    大適用之立場。蓋不論是否第159條之1至第159條之4所定情
    形，抑當事人之同意，均係傳聞之例外，俱得為證據，僅因
    我國尚非採澈底之當事人進行主義，故而附加「適當性」之
    限制而已，可知其適用並不以「不符前四條之規定」為要件
    。惟如符合第159條之1第1項規定之要件而已得為證據者，
    不宜贅依第159條之5之規定認定有證據能力（最高法院104
    年度第3次刑事庭會議決議意旨參照）。查本判決後開引用
    各該被告林賜賢以外之人於審判外之陳述（包含書面陳述）
    ，皆屬傳聞證據，公訴人、被告於本院審理期日均表示同意
    作為證據（見本院卷第142頁），迄至言詞辯論終結前未再
    聲明異議，本院審酌上開證據作成時之情況，並無違法不當
    或其他瑕疵，認以之作為證據應屬適當，依前開規定，認前
    揭供述證據應有證據能力。
　㈡又本案其餘非供述證據，無傳聞法則之適用，本院審酌該等
    證據作成及取得之程序均無違法之處，且與本案具有關連性
    ，是後述所引用非供述證據之證據能力均無疑義，合先敘明
    。
二、認定犯罪事實所憑之證據及理由：
    訊據被告固坦承其有邀請告訴人薛沛廷參加互助會並提供其
    帳戶收取告訴人之投資款項36,000元、18,000元、36,000元
    之事實，惟否認有何詐欺取財之犯行，辯稱：伊自己也有參
    加該互助會，也就是俗稱的日日會，是放高利貸的，伊於10
    7年7、8月間加入，共投入12萬元給對方，伊2次拿到獲利分
    別為27,000元、14,000元後，才邀請告訴人，並將告訴人匯
    入伊帳戶的錢提領出來後交給對方。不料告訴人參加後，對
    方說出問題，利息會晚點給，後續就沒有消息了等語（見本
    院卷第141頁、第180頁、第183頁至第186頁）。經查：
  ㈠被告於108年4月12日以可投資獲利為由，而邀請告訴人參與
    互助會，告訴人遂於同日7時4分、8時12分、8時54分許，以
    網路銀行轉帳36,000元、18,000元、36,000元，至被告上開
    帳戶內之事實，業經告訴人於警詢、偵訊及本院審理時證述
    在卷（見偵卷第7頁至第8頁、第40頁至第41頁，本院卷第16
    9頁至第179頁），並有告訴人提供之網路銀行轉帳交易紀錄
    擷取畫面4張（見偵卷第14頁至第15頁、第17頁至第18頁）
    ，是此部分之事實，堪予認定。
  ㈡被告雖以其亦有參與投資且嗣亦未取得獲利一詞置辯。然自1
    09年3月5日告訴人提出告訴時起迄至本院110年7月9日言詞
    辯論終結時止，被告歷經將近一年之期間，始終未能提出其
    亦有參與投資之任何相關資料，亦未能提出邀其投資之人真
    實姓名及聯絡方式，顯難認確有被告所稱之互助會存在。又
    被告固辯稱：其確有將告訴人轉帳至其帳戶內之款項領出後
    ，轉交予邀其投資互助會之人等語，惟關於轉交日期部分，
    其於警詢及本院審理時係供稱於告訴人轉帳後之翌日（即10
    8年4月13日）；於本院準備程序時則供稱於告訴人轉帳後之
    翌日即轉交，是其就此重要環節，前後所供已有矛盾不一之
    情。再觀諸被告前開帳戶之交易明細，該帳戶於告訴人轉入
    第1筆36,000元之款項前，餘額僅有3,103元，而告訴人轉入
    第1筆36,000元、第2筆18,000元款項後，該帳戶內之款項，
    即以ATM跨提方式，被提領10,000元（交易明細顯示交易金
    額雖為10,005元，然其中之5元為手續費，此由該份交易明
    細之ATM手續費一欄即可知悉。另以下記載方式均不列入手
    續費），再告訴人轉入第3筆36,000元款項後，該帳戶內之
    款項，即於同日以網銀非約跨轉方式，被轉出7,500元、5,0
    00元，又以網路繳信用卡方式，被轉出5,655元，復以ATM跨
    提方式，被提領10,000元、10,000元，及以ATM跨行轉方式
    ，轉入18,000元。嗣該帳戶內之款項，於翌日（即同年月13
    日）以ATM跨提方式，被提領10,000元，再於同年月14日，
    以網路繳信用卡方式，被轉出2,000元，以ATM跨提方式，被
    提領10,000元，復於同年月15日，以網銀非約跨轉方式，被
    轉出5,000元，又於同年月17日，以ATM跨提方式，被轉出10
    ,000元，以及以網銀非約跨轉方式，被轉出3,500元，另於
    同年月18日，以網銀非約跨轉方式，被轉出4,500元。計算
    至此，該帳戶內之款項陸續被提領、轉出或繳款之金額總計
    為93,155元，並非如被告所辯，於108年4月12日當日或翌日
    即將告訴人轉入之合計款項90,000元全數提領轉交予投資之
    互助會，是被告此部分之辯詞，顯與客觀事證不符
　　。又上開於108年4月12日以網路繳信用卡之5,655元，因告
    訴人轉入款項前之帳戶餘額僅有3,103元，是被告有以告訴
    人所轉入之部分款項用以繳納個人信用卡款之事實，至為明
    確。勾稽上開各情後，足認本案中並無被告所稱之互助會存
    在，其無非係以投資之名義，向告訴人詐取金錢。
  ㈢綜上所述，被告前開否認犯罪所持之辯解均無可採。本案事
    證業臻明確，被告犯行至堪認定。　
三、論罪科刑之依據：
  ㈠核被告所為，係犯刑法第339條第1項之詐欺取財罪。
  ㈡爰以被告之責任為基礎，並審酌其不思循合法途徑獲致財物
    ，竟利用告訴人對其之信任，對告訴人詐取金錢，致告訴人
    受有財產上損害，所為實不足取，並斟酌告訴人受騙金額總
    計為90,000元，兼衡其自述為大學肄業之智識程度、在工地
    工作、每天薪資1,600元、每月收入約38,000元、離婚、育
    有2子交由被告母親照顧、每月須支付個人及小孩生活費用
    共30,000元、另積欠信用卡費用30,000元、無其他貸款或負
    債之生活狀況（見本院卷第189頁），暨考量被告犯後飾詞
    否認犯罪，且迄未與告訴人達成和解、賠償損失，缺乏對自
    己犯行悔悟之具體表現之犯罪後態度等一切情狀，量處如主
    文所示之刑，併諭知易科罰金之折算標準。
  ㈢犯罪所得，屬於犯罪行為人者，沒收之；前2項之沒收，於全
    部或一部不能沒收或不宜執行沒收時，追徵其價額，刑法第
    38條之1第1項前段、第3項分別定有明文。經查：被告本案
    中詐得之90,000元，為其犯罪所得，並未扣案，如宣告沒收
    或追徵，核無刑法第38條之2第2項所定過苛調節條款情形之
    適用，應依刑法第38條之1第1項前段規定宣告沒收，並依同
    條第3項之規定，諭知於全部或一部不能沒收或不宜執行沒
    收時，追徵其價額。
四、不另為無罪諭知部分： 　
　　公訴意旨固略以：被告因施用上開詐術，致告訴人陷於錯誤
    ，另於108年5月1日匯款7,000元至被告前開帳戶內。因認被
    告此部分亦涉犯刑法第339條第1項詐欺取財罪嫌等語。惟查
    ，告訴人於偵訊時供稱：因參與被告所稱之互助會，總共匯
    了90,000元等語（見偵卷第40頁正反面），經檢察官詢以後
    來是否還有匯款（實為網路轉帳）7,000元予被告時，亦僅
    為肯定之供述，並未進一步解釋以網路轉帳7,000元之原因
    。告訴人於本院審理時，業已就此7,000元係被告向其所為
    之私人借貸而與本案無關一節，結證綦詳（見本院卷第178
    頁至第179頁），堪認告訴人以網路轉帳7,000元予被告，並
    非因被告施用詐術所致，故不能證明被告就此部分亦構成犯
    罪，原應為被告無罪之諭知，惟檢察官認此部分與前開經本
    院論罪科刑部分為接續犯之實質上一罪關係，爰不另為無罪
    之諭知，併此敘明。
據上論斷，應依刑事訴訟法第299條第1項前段，刑法第339條第1
項、第41條第1項前段、第38條之1第1項前段、第3項，刑法施行
法第1條之1第1項，判決如主文。
本案經檢察官蔡奇曉提起公訴，檢察官黃建銘到庭執行職務。
中　　華　　民　　國　　110 　年　　11　　月　　23　　日
                  刑事第七庭  審判長法  官  王義閔
　　　　　　　　　                  法  官  李  昕
　　　　　　　　　　　　　　　　　　法  官  巫美蕙
以上正本證明與原本無異。
如不服本判決應於收受判決後20日內向本院提出上訴書狀，並應
敘述具體理由。其未敘述上訴理由者，應於上訴期間屆滿後20日
內向本院補提理由書(均須按他造當事人之人數附繕本)「切勿逕
送上級法院」。
告訴人或被害人如對本判決不服者，應具備理由請求檢察官上訴
，其上訴期間之計算係以檢察官收受判決正本之日期為準。
中　　華　　民　　國　　110 　年　　11　　月　　23　　日
                                    書記官  林婷儀
附錄本案論罪科刑法條：
中華民國刑法第339條第1項
（普通詐欺罪）
意圖為自己或第三人不法之所有，以詐術使人將本人或第三人之
物交付者，處5年以下有期徒刑、拘役或科或併科50萬元以下罰
金。